臺灣臺中地方法院刑事判決　　　　　　　 96年度訴字第752號
公　訴　人　臺灣臺中地方法院檢察署檢察官
被　　　告　丙○○
指定辯護人　本院公設辯護人乙○○
上列被告因殺人未遂案件，經檢察官提起公訴（96年度偵字第
2902號），本院判決如下：
    主    文
丙○○共同殺人未遂，處有期徒刑伍年貳月。扣案之鐮刀壹把沒
收。
    犯罪事實
一、丙○○與戊○○原係夫妻，甫於民國95年11月20日離婚，丙○○因懷疑戊○○與甲○○間有曖昧關係，並可能因此導致
    其與戊○○離婚，乃對甲○○有所懷恨，即思予以報復，隨
    與姓名年籍不詳、綽號「阿弟仔」之成年男性友人基於共同
    殺人之犯意聯絡，於96年1月16日晚間11時許，由綽號「阿
    弟仔」之人攜鐮刀1把，至戊○○位於中縣大雅鄉○○路○段
    36南巷17號之住處，經戊○○開門後進入，果見到甲○○在
    戊○○臥房內，丙○○心中憤怒難擋，旋以屋內之椅子等硬
    質器物毆、砸甲○○，再由該綽號「阿弟仔」之人將所攜之
    上開鐮刀交付予丙○○，丙○○持刀後，即迅速往甲○○之
    頭部、胸部、四肢及背部等處揮、砍殺，而綽號「阿弟仔」
    之人則堵住門口以防甲○○逃離，致甲○○受有頭皮撕裂傷
    7cm×2cm、5cm×3cm、3cm×2cm、胸部撕裂傷6cm×0.2cm、
    4cm×2cm、1cm×0.2cm、及四肢暨背部多處撕裂傷併擦傷（
    詳細部位及大小如附圖所載）等傷害，衝突中，甲○○奮力
    抵抗，試圖奪刀而與丙○○發生拉扯，丙○○殺意不滅，竭
    力逞其意念，該刀之刀身、刀柄亦因之而斷裂、分離，丙○○、該綽號「阿弟仔」之人見此始罷手，甲○○嗣經緊急送
    往清泉醫院手術治療，始倖免死亡。丙○○嗣於逃逸途中，
    不慎摔斷左小腿，無法行動，乃為據報趕至現場處理之員警
    在同巷口前逮獲，並循線在前揭蔡念廷之住處內扣得上開鐮
    刀1把。
二、案經甲○○訴由臺中縣警察局豐原分局報請臺灣臺中地方法
    院檢察署檢察官偵查起訴。
    理  由
壹、程序部分：
    按被告以外之人（包括證人、鑑定人、告訴人、被害人及共
    同被告等）於審判外之陳述雖不符刑事訴訟法第159條之1至
    之4等4條之規定，而經當事人於審判程序同意作為證據，法
    院審酌該言詞陳述或書面陳述作成時之情況，認為適當者，
    亦得為證據；當事人、代理人或辯護人於法院調查證據時，
    知有刑事訴訟法第159條第1項不得為證據之情形，而未於言
    詞辯論終結前聲明異議者，視為有前項之同意，同法第159
    條之5定有明文。立法意旨在於傳聞證據未經當事人之反對
    詰問予以核實，原則上先予排除。惟若當事人已放棄反對詰
    問權，於審判程序中表明同意該等傳聞證據可作為證據；或
    於言詞辯論終結前未聲明異議，基於尊重當事人對傳聞證據
    之處分權，及證據資料愈豐富，愈有助於真實發見之理念，
    且強化言詞辯論主義，使訴訟程序得以順暢進行，上開傳聞
    證據亦均具有證據能力。而查本件證人即被害人甲○○於警
    詢中之證述、證人戊○○於警偵訊中之證述，依卷證所示，
    其等作成之狀態，並無違背其等個人意思而為陳述，或其他
    違法取供之情形，公訴人、被告、指定辯護人對證人甲○○
    、戊○○上開所述，於本院審理中復不爭執其等之證據能力
    （見本院卷第90至93頁、第102至108頁），足認均無顯不可
    信之情況，連同卷附清泉醫院之（證人甲○○）診斷證明書
    、清泉醫院96年3月15日清泉字第960035號函暨檢附之證人
    甲○○之病歷影本，依前述同法第159條之1第2項、第159條
    之5規定，自有證據能力。
貳、實體部分：
一、上開事實，業據被告於本院羈押訊問、接押訊問及審理中坦
    承不諱，核與證人甲○○於警詢、證人戊○○於警偵訊中所
    述相符，復有清泉醫院診斷證明書（甲○○）、現場照片4
    張等在卷可稽，及鐮刀1把扣案可憑；且證人甲○○確因此
    受有如犯罪事實欄所示之傷害，於當晚經清泉醫院施以緊急
    手術，始幸免於難，亦經本院依職權函詢清泉醫院屬實，有
    該院96年3月15日清泉字第960035號函暨檢附之證人甲○○
    之病歷影本（含手術照片）附本院卷可查；堪認被告上開不
    利於己之自白，確與事實相符，應可採信。證人甲○○之受
    傷既係因被告之行為所引起，二者間自有相當之因果關係。
    再按刑法上殺人與傷害致人於死之區別，應以加害人有無殺
    意為斷，以戕害他人生命之故意，著手於刺殺之實行而未發
    生死亡之結果，為殺人未遂；倘無使人喪失生命之故意，僅
    在使其身體、健康受到傷害，則為傷害罪，二罪皆發生傷害
    之結果，祗其主觀犯意及身體傷害程度不同而已。被害人所
    受傷害之程度及部位，固不能據為認定有無殺人犯意之唯一
    標準，但被害人所受傷害之程度、部位，及加害人之下手情
    形如何，於審究犯意方面，仍不失為重要參考，最高法院20
    年非字第104號判例、87年度台上字第4494號判決可資參考
    。又按殺人未遂與傷害之區別，應以實施加害時，有無殺意
    為斷，不能因與被害人無深仇大恨，即認無殺人之故意；被
    害人所受之傷害程度，雖不能據為認定有無殺意之唯一標準
    ，但加害人之下手情形如何，於審究犯意方面，仍不失為重
    要參考資料；至其殺意之有無，雖不以兇器之種類及傷痕之
    多少等，為絕對之認定標準，但加害人下手之部位、用力之
    程度，仍非不可藉為判斷有無殺意之心證依據，最高法院74
    年度台上字第6585號、53年度台上字第1088號、87年度台上
    字第3123號、84年度台上字第3179號判決可資佐參。被告持
    以行兇之鐮刀1把，刀身係以堅硬金屬財質打造而成，刀柄
    則係木製，刀面尖銳，有該刀之刀身、刀柄之照片各1張附
    警卷可證，持以揮、砍或係持以堅硬材質打造而成之椅子等
    器物毆、砸向人體甚為脆弱、且為人體主要中樞、內臟器官
    所在之頭、胸部，或係軀幹等重要部位，客觀上足以發生死
    亡之結果，為一般人所能預見。而依證人甲○○所受傷情觀
    之，其遭被告持以堅硬材質打造而成之椅子等器物及扣案之
    鐮刀攻擊，受傷部位散布在頭、胸、四肢、背部等處，其中
    頭皮撕裂傷呈7cm×2cm、5cm×3cm、3cm×2cm、胸部撕裂傷
    呈6cm×0.2cm、4cm×2cm、1cm×0.2cm，雖未因而使證人甲○○死亡，然足認被告持上開鐮刀揮、砍、以椅子毆、砸向
    證人甲○○頭部、胸部力量之鉅、用力之猛，再參之被告亦
    供承係因不滿證人甲○○與證人戊○○有染，遂憤而行兇等
    語，及證人甲○○於警詢中證稱被告進門後沒有說什麼話就
    開始殺我等語，並佐以被告行兇之際，出手甚猛，乃所用之
    上開鐮刀之刀身與刀柄亦因之而分離等情，可知被告於未爭
    執或未質問證人甲○○是否與證人戊○○確有曖昧關係之情
    事前，遽以持刀、或以椅子等堅硬器物往證人甲○○之頭、
    胸部、軀幹等身體要害揮砍或係毆砸以猛烈攻擊，證人甲○○於猝不及防而遭攻擊後，被告之揮砍、毆砸行為並無間斷
    ，直到該刀分離斷裂後始離去，依此具體客觀事實，足認被
    告欲致證人甲○○於死地之決意，昭然若揭，故被告供稱其
    有殺害證人甲○○之意等語，應屬事實，而可採信。
二、核被告已著手殺害證人甲○○行為之實施，惟證人甲○○未
    生死亡之結果之所為，係犯刑法第271條第2項、第1項殺人
    未遂罪，為未遂犯，應按既遂犯減輕其刑。被告與綽號「阿
    弟仔」之成年男子間，有犯意聯絡，行為分擔，均為共同正
    犯。爰審酌被告未能冷靜處理感情事務，竟以暴力為法，行
    為不惟失當，更嚴重危及證人甲○○，且至今尚未與證人甲○○達成和解，使證人甲○○傷痛依存，惟念其犯罪後坦承
    犯行，態度尚可，且係因不堪感情付出無果、更懷疑自己受
    辱，始一時衝動而犯本案等一切情狀，量處如主文所示之刑
    。扣案之鐮刀1把，係由共犯即綽號「阿弟仔」之人攜至現
    場交予被告行兇使用，已如前述，衡情該刀應即係綽號「阿
    弟仔」之人所有之物，否則該綽號「阿弟仔」之人當無從咨
    意持以使用，爰依刑法第38條第1項第2款規定予以宣告沒收
    。至另扣案之血衣1件，因非係直接供犯罪所用之物，核與
    沒收之要件不合，亦不併予宣告沒收。
據上論斷，應依刑事訴訟法第299條第1項前段、刑法第28條、第2
71條第2項、第1項、第25條第2項、第38條第1項第2款，判決如
主文。
本案經檢察官丁○○到庭執行職務
中　　華　　民　　國　　96　　年　　5 　　月　　31　　日
　　　　　　　　　  刑事第14庭  審判長法　官　陳  葳
                                      法  官  劉逸成
                                      法  官  林世民
以上正本證明與原本無異。
如不服本判決，應於判決送達後10日內，向本院提出上訴狀。
　　      　　　　　　　　　　　　　　書記官　紀俊源
中　　華　　民　　國　　96　　年　　5　　月　　31　　日
附錄論罪科刑法條：
中華民國刑法第271條
殺人者，處死刑、無期徒刑或10年以上有期徒刑。
前項之未遂犯罰之。
預備犯第1項之罪者，處2年以下有期徒刑。
